【裁判字號】    89,上,778
【裁判日期】    900522
【裁判案由】    清償債務
【裁判全文】
臺灣高等法院民事判決    八十九年度上字第七七八號
    上  訴  人  戊○○
                丙○○
                乙○○
                甲○○
                丁○○
    法定代理人  黃敏助
    訴訟代理人  簡德光
右當事人間請求清償債務事件，上訴人對於中華民國八十九年二月十一日臺灣台北地
方法院八十八年度訴字第三四七三號第一審判決提起上訴，本院判決如左：
    主    文
原判決關於命上訴人甲○○、丁○○給付部分，暨該部分假執行之宣告，並訴訟費用
（確定部分除外）之裁判廢棄。
右開廢棄部分，被上訴人在第一審之訴及假執行之聲請均駁回。
其餘上訴駁回。
第一審訴訟費用由上訴人戊○○、丙○○、乙○○與已確定之原審共同被告威爾斯國
際投資有限公司連帶負擔，第二審訴訟費用由上訴人戊○○、丙○○、乙○○連帶負
擔。
    事    實
甲、上訴人方面：
一、聲明：
  (一)原判決廢棄，並駁回被上訴人第一審之訴。
  (二)第一、二審訴訟費用由被上訴人負擔。
  (三)如受不利之判決，上訴人願預供擔保，請准免予假執行。
二、陳述：除與原判決所載相同者，予以引用外，補述略稱：
  (一)戊○○、丙○○、乙○○部分：
  １、依被上訴人所提出威爾斯國際投資有限公司（下稱威爾斯公司）之開戶資料及
      所有股票交易資料，可知威爾斯公司係在民國（下同）八十七年三月三十日開
      戶，開戶以後只在同年五月二十、二十一日有交易紀錄，並發生違約交割之情
      事。因威爾斯公司對被上訴人違約交割之數量已超過其單日買賣額度，故被上
      訴人即要求威爾斯公司補提保證書及財產證明。威爾斯公司負責人柯照庭向上
      訴人戊○○、丙○○、乙○○等三人︵下稱戊○○等三人︶偽稱說明書僅係作
      為「資力證明」而已，因此戊○○等三人在說明書上簽名顯係受柯照庭以詐欺
      所為；且被上訴人未對保，其對戊○○等三人係被詐欺而簽說明書乙節亦應屬
      知情。戊○○等三人於原審已表示撤銷被詐欺所為之意思表示，則系爭說明書
      之連帶保證責任應不生效力。
  ２、縱認戊○○等三人應負保證責任，惟系爭說明書係在八十七年五月二十二日製
      作，亦僅對威爾斯公司在該日以後所發生之債務負連帶保證責任，而威爾斯公
      司與被上訴人之股票交易之違約交割係發生在八十七年五月二十、二十一日，
      並非在簽定系爭說明書以後股票交易所發生違約交割之債務，是戊○○等三人
      自不應負連帶保證責任。
  (二)甲○○、丁○○部分：上訴人甲○○、丁○○不知有被要求書立說明書之情事，
    更遑論有同意擔任連帶保證人，況且被上訴人所提說明書雖有上訴人等之簽名，
    然並非上訴人等之筆跡，其上印文亦非真正，上揭說明書應為他人所偽造，上訴
    人等自不負連帶保證責任。
三、證據：除援用第一審所提證據外，補提臺灣台北地方法院八十八年度重訴字第一
    ０五八號民事判決影本一件為證。
乙、被上訴人方面：
一、聲明：
  (一)上訴駁回。
  (二)第一、二審訴訟費用由上訴人負擔。
二、陳述：除與原判決所載相同者，予以引用外，補述略稱：
  (一)威爾斯公司於八十七年三月三十一日至被上訴人公司開戶，被上訴人以威爾斯公
    司資本額新台幣（下同）一千萬元，為威爾斯公司單日買賣最高額度，惟同年五
    月二十日威爾斯公司欲提高買賣額度至七千萬元，遂由上訴人戊○○、丙○○、
    甲○○、丁○○、乙○○及原審共同被告楊瑞如、陳尾吉等提供名下土地權狀及
    建物權狀影本，供威爾斯公司作為其於被上訴人公司證券投資之資力證明，並表
    明願擔任威爾斯公司之連帶保證人，被上訴人經審酌評估上訴人等出具之說明書
    後，同意將威爾斯公司單日買賣最高額度調高為七千萬元整，並於同年月二十日
    始接受威爾斯公司下單委託買賣股票，可知上訴人等簽立系爭說明書時，威爾斯
    公司尚未發生違約交割情事。戊○○等三人辯稱係在威爾斯公司發生違約交割後
    始簽立系爭說明書云云，應非實在。
  (二)上訴人戊○○不僅於威爾斯公司與被上訴人三次協議時，每次皆以署名「戊○○
    」之票據交付被上訴人收執，且依據第三次協議之內容，提供印鑑證明及其名下
    之不動產資料正本預供被上訴人辦理設定抵押權，其等深恐依據八十七年五月二
    十二日違約交割前所簽立之系爭說明書應負連帶保證責任，竟為求詐害被上訴人
    之債權，於八十七年七月十四日將其等名下之不動產設定予馮順欽。是上訴人等
    辯稱所簽立之系爭說明書係遭柯照庭偽造，及受柯照庭之詐欺而簽立云云，顯係
    卸責之詞。
  (三)上訴人等係對威爾斯公司買賣股票產生之所有債務負連帶保證責任，非對限定期
    限之債務為保證。縱認系爭說明書係在違約交割後始簽立，然系爭說明書僅載：
    「本人提供本人名下土地權狀及建物權狀供威爾斯國際投資有限公司作證券投資
    之資力證明，並負連帶保證責任。」，上訴人等顯係針對威爾斯公司因委託被上
    訴人買賣證券所可能發生之全部債務負連帶保證責任，其中並未記載上訴人等係
    針對被上訴人與威爾斯公司所簽定之協議書所載之分期債務負連帶保證責任，上
    訴人等主張其所保證者係定有期限之債務，並援引民法第七百五十五條之規定，
    主張被上訴人已同意威爾斯公司延期及分期清償，而免除保證責任云云，自屬無
    據。
  (四)威爾斯公司於八十七年五月二十二日因銀行存款金額不足，被上訴人即於是日向
    證券交易所申報威爾斯公司違約交割，上訴人等辯稱威爾斯公司分別在八十七年
    五月二十一、二十二日兩次發生違約交割之情事，與事實並不相符。
  (五)上訴人戊○○等三人所交付被上訴人之「說明書」係上訴人親簽，為乙○○所自
    認；戊○○、丙○○亦於八十九年九月二日聲請調查證據狀中陳明係其本人親簽
    且對八十七年五月二十、二十一日兩次違約交割之損害賠償負連帶保證責任。又
    上訴人甲○○、丁○○雖辯稱系爭「說明書」係遭偽造，其等並未簽名等語，惟
    並未舉證以實其說，是上訴人等顯然應依「說明書」內容負連帶保證責任。
三、證據：除援用第一審所提證據外，補提：徵信與額度審核表影本二件、建築改良
    物所有權狀影本十三件、土地所有權狀影本八件、印鑑證明影本二件、他項權利
    證明書影本二件、抵押權設定契約書影本二件、支票影本九件、威爾斯公司開戶
    資料影本一份、威爾斯公司八十七年五月二十、二十一日交易紀錄影本一份、萬
    盛公司八七萬稽字第一八八號函影本一份、八十七年五月二十日徵信與額度審核
    表影本一份、中華民國證券商同業工會會員受託買賣有價證券徵信與額度管理自
    律規則影本一份、票據交換所第二類票據退票資料查詢簡覆單影本一件、八十七
    年五月二十一日徵信與額度審核表影本一份為證。
    理    由
一、查被上訴人原萬盛綜合證券股份有限公司（下稱萬盛公司），於八十九年八月二
    十八日與建弘證券股份有限公司（下稱建弘公司）合併，以建弘公司為存續公司
    ，萬盛公司為消滅公司，有財政部證券暨期貨管理委員會八十九年六月二十三日
    （八九）台財政（二）第四八四一一號函、經濟部八十九年六月十九日經（八九
    ）商字第八九二一一二０九號函、萬盛公司第五屆第六次董事監察人聯席會議事
    錄影本各一件（見本院卷第一二七至一二八、一三四至一三六頁）在卷可稽，建
    弘公司依法聲明承受訴訟，核無不合，應予准許，合先敘明。
二、本件被上訴人起訴主張原審共同被告威爾斯公司於八十七年五月二十一日委託伊
    買賣股票，發生違約交割之情事，經伊申報違約並為處理後，威爾斯公司應給付
    七百五十八萬五千八百二十一元之差額予伊，經雙方多次協商，威爾斯公司同意
    就應給付予伊之款項附加依年息百分之九點九五計算之利息，分期為給付，迄今
    尚餘二百零七萬五千二百三十八元之債務及利息尚未清償，屢經催討，均置之不
    理，而上訴人戊○○、丙○○、乙○○、甲○○、丁○○及原審共同被告楊瑞如
    、陳尾吉，均曾提供名下土地權狀及建物權狀影本，供威爾斯公司作為其於被上
    訴人公司證券投資之資力證明，並提出說明書（下稱系爭說明書）表明願擔任威
    爾斯公司之連帶保證人，負連帶保證責任，為此提起本件訴訟，請求渠等連帶給
    付上開金額及自八十七年十二月二十六日起至清償日止，按週年利率百分之九點
    九五計算之利息。（原審判決命威爾斯公司、戊○○、丙○○、乙○○、甲○○
    、丁○○應連帶如數給付，駁回被上訴人其餘之訴。被上訴人及威爾斯公司各就
    其敗訴部分，未聲明不服業已確定；戊○○、丙○○、乙○○、甲○○、丁○○
    則就其敗訴部分提起上訴。）
三、上訴人戊○○等三人則以渠等係受威爾斯公司之負責人柯照庭之詐欺始在系爭說
    明書上簽名，被上訴人應可得知柯照庭係以詐欺手段取得上揭「說明書」而非善
    意第三人，渠等自得撤銷上揭被詐欺之意思表示。縱認渠等應負連帶保證責任，
    然渠等僅係就威爾斯公司違約交割而與被上訴人於八十七年五月二十二日達成第
    一次協議時為連帶保證人，並不同意被上訴人因威爾斯公司其後未按協議書內容
    履行而允許其延期清償，亦可免除保證責任等語置辯。上訴人甲○○、臧國慶則
    以渠等並未同意擔任連帶保證人，亦未出具說明書，被上訴人所提出之說明書雖
    有渠等之簽名，然並非渠等之筆跡，其上印文亦非渠等所有之印章所蓋，顯係他
    人所偽造，渠等自不應負連帶保證責任等語。
四、查被上訴人主張威爾斯公司於八十七年五月二十一日委託伊買賣股票，發生違約
    交割之情事，經伊申報違約並為處理後，威爾斯公司應給付七百五十八萬五千八
    百二十一元之差額予伊，經雙方多次協商，威爾斯公司同意就應給付予被上訴人
    之款項附加依年息百分之九點九五計算之利息，分期為給付，詎威爾斯公司就八
    十七年十一月二十五日及八十七年十二月二十五日所應分別給付之一百零三萬三
    千五百三十元及一百零四萬一千七百零八元，合計二百零七萬五千二百三十八元
    並未依約給付，其所交付之支票均遭退票等情，業據提出協議書影本二件、支票
    及其退票理由單影本二件及徵信與額度審核表影本一件為證（見原審卷第九至十
    一、十七至十八頁，本院卷第二二六頁），並為上訴人所不爭執，自堪信為真實
    。至於被上訴人主張上訴人戊○○、丙○○、乙○○、甲○○、丁○○為威爾斯
    公司之連帶保證人乙節，固據提出說明書影本五件為證，惟上訴人分別以前揭情
    詞置辯。故本件所應審究者，關於上訴人戊○○等三人部分，為渠等是否係因被
    詐欺而於系爭說明書上簽名，應否依說明書負連帶保證責任，及渠等是否因被上
    訴人同意威爾斯公司延期清償而免除保證責任；關於上訴人甲○○、臧國慶部分
    ，則為系爭說明書上渠等之簽名蓋章是否真正﹖
五、關於上訴人戊○○等三人部分，經查：
  (一)被上訴人所提出之為戊○○等三人所自承親自簽名之系爭說明書均載明：「本人
    提供名下土地權狀及建物權狀供威爾斯國際投資有限公司做證券投資之資力證明
    外，並負連帶保證責任。此致萬盛綜合股份有限公司」等語（見原審卷第十九、
    二十、二二頁），其內容已明確表示就威爾斯公司之證券投資負連帶保證責任之
    旨。且觀該文件之標題雖載為「說明書」，然其內容文字僅短短二行，字體甚大
    ，而「並負連帶保證責任」等文字，又係置於整紙說明書之中央位置，衡諸常情
    於該說明書上簽署時，應無不知有須「負連帶保證責任」字樣之理，是以堪認戊
    ○○等三人於係說明書上簽名時，有願負連帶保證責任之意思，此意思表示經被
    上訴人同意後，保證契約即為成立，戊○○等三人自應負連帶保證責任，渠等辯
    稱係誤以為提供資力證明而在系爭說明書上簽名云云，委無足採。戊○○等三人
    既未能提出證據證明渠等係受威爾斯公司負責人柯照庭之詐欺而於系爭說明書上
    簽名，則渠等主張撤銷被詐欺之意思表示，應無可取，至保證並不以經對保手續
    為要件，戊○○等三人主張未經對保，伊等不負連帶保證責任，亦無可採。
  (二)又，系爭說明書雖未記載簽立之日期，惟參酌被上訴人所提出之八十七年五月二
    十日之徵信與額度審核表載明「投資、提供多人名下之財產負連帶保證責任」，
    並記載甲○○、楊瑞如、乙○○、戊○○、丙○○、丁○○、陳尾吉之姓名及地
    址（見本院卷內附件二），堪認被上訴人主張系爭說明書係威爾斯公司為增加買
    賣股票額度所預先提供給被上訴人經評估後，才提高威爾斯公司單日買賣額度至
    新台幣七千萬元，於同年月二十日始接受威爾斯公司委託買賣等語，尚屬可信。
    上訴人戊○○等三人雖以復華綜合證券股份有限公司（下稱復華公司）與威爾斯
    公司之協議書及丙○○出具予復華公司之說明書（見本院卷第四０至四五頁），
    主張系爭說明書係在八十七年五月二十二日所製作，然此協議書及說明書內容相
    同之情形，僅能證明威爾斯公司或有互相參酌製作之情形，仍不足以推論系爭說
    明書之製作時間，而渠等既未能舉其他事證以實其說，則渠等以威爾斯公司與被
    上訴人之股票交易之違約交割係發生在八十七年五月二十日、五月二十一日，非
    渠等簽立系爭說明書後所發生之債務，渠等自不應負連帶保證責任云云，自無可
    採。
  (三)按就定有期限之債務為保證者，如債權人允許主債務人延期清償時，保證人除對
    於其延期已為同意外，不負保證責任，民法第七百五十五條固有明文，惟查系爭
    說明書既載明「做證券投資之資力證明外，並負連帶保證責任」，依其文義應認
    係就威爾斯公司投資證券之債務負連帶保證責任，且該說明書既未載明係專就被
    上訴人與威爾斯公司間八十七年五月二十二日之協議為保證之旨，則難認上訴人
    戊○○等三人所保證者為定有期限之債務，渠等主張其所保證者為被上訴人與威
    爾斯公司八十七年五月二十二日第一次協議，並不同意嗣後緩期清償，依民法第
    七百五十五條之規定，渠等自不負保證責任云云，亦無可採。
六、關於上訴人甲○○、丁○○部分：
    按當事人主張有利於己之事實者，就其事實有舉證之責任；又，私文書除他造於
    其真正無爭執外，應由舉證人證其真正，民事訴訟法第二百七十七條前段及第三
    百五十七條前段分別定有明文。查本件被上訴人主張上訴人甲○○、丁○○為威
    爾斯公司之連帶保證人，固據提出說明書影本二紙為證（見原審卷第二三、二五
    頁），然為渠等二人所否認，被上訴人既未能提出證據證明其所提出甲○○、丁
    ○○名義分別出具之說明書之真正，則其主張甲○○、丁○○應負連帶保證責任
    乙節，洵非正當。
七、綜上所述，被上訴人本於連帶保證之法律關係，請求上訴人戊○○等三人應與已
    確定之原審共同被告威爾斯公司連帶給付貳佰零柒萬伍仟貳佰拾捌元，及自民
    國八十九年十二月二十六日起至清償日止按週年利率百分之九點九五計算之利息
    ，為有理由，應予准許。其訴求上訴人甲○○、丁○○兩人亦應連帶為給付部分
    ，則為無理由，應予駁回。原審就上開應准許部分，為上訴人戊○○等三人敗訴
    之判決，核無違誤，上訴意旨，就此部分指摘原判決不當，求予廢棄，為無理由
    ，應予駁回。就甲○○、丁○○等兩人部分命為給付及為假執行之宣告，自有未
    合，此部分之上訴為有理由，應予廢棄改判。
八、本件事證已臻明確，兩造其餘攻擊防禦方法及證據資料，核與本件判決結果不生
    影響，毋庸一一論述，併予敘明。
九、據上論結，本件上訴為一部有理由，一部無理由，依民事訴訟法第四百五十條、
    第四百四十九條第一項、第七十九條但書，判決如主文。
中      華      民      國    九十      年      五      月    二十二    日
                                民事第十五庭
                                    審判長法  官  劉  靜  嫻
                                          法  官  吳  光  釗
                                          法  官  陳  昆  煇
右正本係照原本作成。
如不服本判決，應於收受送達後二十日內向本院提出上訴書狀，其未表明上訴理由者
，應於提出上訴後二十日內向本院補提理由書狀（均須按他造當事人之人數附繕本）
上訴時應提出委任律師或具有律師資格之人之委任狀；委任有律師資格者，另應附具
律師及格證書及釋明委任人與受任人有民事訴訟法第四百六十六條之一第一項但書或
第二項（詳附註）所定關係之釋明文書影本。
中      華      民      國    九十      年      五      月    二十四    日
                                          書記官  顧  正  榕
附註：
民事訴訟法第四百六十六條之一（第一項、第二項）：
對於第二審判決上訴，上訴人應委任律師為訴訟代理人。但上訴人或其法定代理人具
有律師資格者，不在此限。
上訴人之配偶、三親等內之血親、二親等內之姻親，或上訴人為法人、中央或地方機
關時，其所屬專任人員具有律師資格並經法院認為適當者，亦得為第三審訴訟代理人
。


司法院資訊處製作；財團法人民間司法改革基金會備份。
